【裁判字號】    96,上,486
【裁判日期】    970122
【裁判案由】    清償借款
【裁判全文】
臺灣高等法院民事判決                   96年度上字第486號
上  訴  人  丙○○
訴訟代理人  丁○○
被上訴人    華南商業銀行股份有限公司
法定代理人  乙○○
訴訟代理人  甲○○
上列當事人間，因請求清償借款事件，上訴人對於中華民國96年
3月8日臺灣臺北地方法院93年度訴字第4830號第一審判決，提起
上訴，經本院於97年1月15日言詞辯論終結，判決如下：
    主      文
上訴駁回。
第二審訴訟費用由上訴人負擔。
    事實及理由
一、查「言詞辯論期日，當事人之一造不到場者，得依到場當事
    人之聲請，由其一造辯論而為判決。」、「有下列各款情形
    之一者，法院應以裁定駁回前條聲請，並延展辯論期日：(一)
    不到場之當事人未於相當時期受合法之通知者。(二)當事人之
    不到場，可認為係因天災或其他正當理由者。(三)到場之當事
    人於法院應依職權調查之事項，不能為必要之證明者。(四)到
    場之當事人所提出之聲明、事實或證據，未於相當時期通知
    他造者。」民事訴訟法第385條第1項前段、第 386條分別定
    有明文。本件上訴人未於言詞辯論期日到場，核無民事訴訟
    法第 386條所列各款情形之一，爰依被上訴人之聲請，由其
    一造辯論而為判決，合先敘明。
二、被上訴人起訴主張：上訴人於民國(以下同)85年 2月27日與
    原審共同被告林美鈴應原審共同被告黃強 (即黃鴻勳、以下
    稱債務人)之邀，為債務人黃強向被上訴人借款新臺幣 (以
    下同)300 萬元之連帶保證人，約定：借款期間自85年3月12
    日起至100年3月12日止，分期按月於每月12日清償本息，利
    息按被上訴人基準利率加碼年率1.85%計息，後因債務人請
    求降低利率，被上訴人應其請求，將其利率變更為基準放款
    利率加年利率0.625%，採機動利率計付，債務人延遲給付本
    金或利息時，除按上開利率計息外，其逾期在6個月以內者
    ，按上開利率10%，超過6個月者，按上開利率20%計付違約
    金，如有消費者貸款契約書第9條、第10條之情事時，視為
    全部到期。86年6月19日又應債務人之邀，為債務人向被上
    訴人借款520萬元之連帶保證人，約定：借款期間自86年6
    月19日起至89年6月19日止，分期按月於每月19日清償本息
    ，利息按被上訴人基準利率加碼年率1.3%計息，後因債務人
    請求降低利率，被上訴人應其請求，將其利率變更為基準放
    款利率加年利率0.75%，採機動利率計付，屆期一次清償本
    金，債務人延遲給付本金或利息時，除按上開利率計息外，
    其逾期在6個月以內者，按上開利率10%，超過6個月者，按
    上開利率20%計付違約金，如有消費者貸款契約書第9條、第
    10條之情事時，視為全部到期。詎債務人均僅清償本息至89
    年4月，即未依約清償，積欠本金8,040,495元本息及違約金
    ，經被上訴人聲請拍賣抵押物抵償部分本金及自89年4月至
    93年7月29日之利息、及違約金；尚分別積欠本金2,065,539
    元、2,812,483元及均自93年7月30日起之利息、及違約金。
    為此，基於連帶保證契約，求為命上訴人應與原審共同被告
    林美鈴、債務人連帶給付2,065,539元本息、違約金；應與
    債務人連帶給付2,812,483元本息、違約金之判決；對於上
    訴人之上訴所為答辯聲明為：(一)上訴駁回。(二)第二審訴訟費
    用由上訴人負擔。(原審關於判決原審共同被告黃強、林美
    鈴敗訴部分，未據聲明不服，該部分已告確定。)
三、上訴人則以：被上訴人所提出借據、增補契約上之簽名非上
    訴人所簽署，印文非上訴人之印章，上訴人並非債務人借款
    之連帶保證人，自不負連帶保證人責任等語為抗辯；對於原
    法院為其不利之判決，聲明不服提起上訴，其聲明為：(一)原
    判決不利於上訴人之部分廢棄。(二)前項廢棄部分，被上訴人
    在第一審之訴駁回。(三)第一、二審訴訟費用由被上訴人負擔
    。
四、被上訴人主張上訴人於85年 2月27日與原審共同被告林美鈴
    應債務人之邀，為債務人向被上訴人借款 300萬元之連帶保
    證人，約定：借款期間自85年3月12日起至100年 3月12日止
    ，分期按月於每月12日清償本息，利息按被上訴人基準利率
    加碼年率 1.85%計息，後因債務人請求降低利率，被上訴人
    應其請求，將其利率變更為基準放款利率加年利率0.625%，
    採機動利率計付，債務人延遲給付本金或利息時，除按上開
    利率計息外，其逾期在6個月以內者，按上開利率10%，超過
    6個月者，按上開利率20%計付違約金，如有消費者貸款契約
    書第9條、第10條之情事時，視為全部到期。86年6月19日又
    應債務人之邀，為債務人向被上訴人借款 520萬元之連帶保
    證人，約定：借款期間自86年6月19日起至89年6月19日止，
    分期按月於每月19日清償本息，利息按被上訴人基準利率加
    碼年率1.3%計息，後因債務人請求降低利率，被上訴人應其
    請求，將其利率變更為基準放款利率加年利率 0.75%，採機
    動利率計付，屆期一次清償本金，債務人延遲給付本金或利
    息時，除按上開利率計息外，其逾期在 6個月以內者，按上
    開利率10%，超過6個月者，按上開利率 20%計付違約金，如
    有消費者貸款契約書第 9條、第10條之情事時，視為全部到
    期。詎債務人均僅清償本息至89年 4月，即未依約清償，積
    欠本金合計 8,040,495元本息及違約金，經被上訴人聲請拍
    賣抵押物抵償部分本金及自89年4月至93年7月29日之利息、
    及違約金；尚分別積欠本金2,065,539元、2,812,483元及均
    自93年 7月30日起之利息、及違約金等事實，業據被上訴人
    提出與所主張事實相符之消費者貸款契約、借據、增補契約
     2紙、臺灣臺中地方法院民事執行處通知及強制執行金額計
    算書分配表、臺灣臺北地方法院民事執行處函及強制執行金
    額計算書分配表、清償明細表在卷 (原審卷第120至123、16
    至20、119頁)為憑。
五、上訴人對於被上訴人主張之上開事實，除以被上訴人所提出
    借據、增補契約上之簽名，非上訴人所簽署，印文非上訴人
    之印章，上訴人並非債務人借款之連帶保證人，不負連帶保
    證人責任為抗辯外，其餘均不爭執；經查：
(一)按：當事人無正當理由不從提出文書之命者，法院得審酌情
    形認他造關於該文書之主張或依該文書應證之事實為真實，
    民事訴訟法第345條第1項定有明文；此項規定，於文書外之
    物件有與文書相同之效用者準用之，同法第363條第1項亦定
    有明文。
(二)上訴人對於被上訴人所提出授信約定書上之簽名為其所簽署
    、印文之印章為其所有，授信約定書為真正之事實，並不爭
    執；而對於被上訴人所提出之借據、消費者貸款契約、增補
    契約上之簽名、印文，均否認為其所簽署、為其所有之印章
    ，並聲請鑑定借據、消費者貸款契約與授信約定書上之印文
    ，原法院、本院依其聲請分別檢送法務部調查局、內政部警
    政署刑事警察局予以鑑定，茲據法務部調查局、內政部警政
    署刑事警察局分別函覆應檢附印章實物，俾憑採樣鑑析，有
    法務部調查局、內政部警政署刑事警察局函在卷 (原審卷第
    192頁、本院卷第36頁)足稽；原法院、本院分別諭請提出授
    信約定書上印文之印鑑章實物，以供鑑定之用，上訴人具狀
    (原審卷第 206頁、本院卷第45頁)空言陳稱「實不知該印鑑
    章流落何處」、「實難提供原印鑑」等語，顯無正當理由不
    從提出，以供鑑定，且由授信約定書、借據、消費者貸款契
    約、增補契約上之印文，均為圓形之印章，其字形相同，於
    燈光下予以比對，印章之大小相符，上訴人空言否認借據、
    消費者貸款契約、增補契約上印文之真正，顯係卸責飾詞，
    委無足採；參照民事訴訟法第363條第1項、第345條第1項之
    規定，堪認上訴人於借據、消費者貸款契約、增補契約上之
    印文為真正。
(三)從而，被上訴人主張上訴人為債務人於85年2月27日、86年6
    月19日分別向被上訴人借款300萬元、520萬元之連帶保證人
    之事實，應堪信為真實。
六、查：保證債務之所謂連帶，係指保證人與主債務人負同一債
    務，對於債權人各負全部給付之責任者而言，此就民法第27
    2條第1項規定連帶債務之文義參照觀之甚明。故連帶保證與
    普通保證不同，縱使無民法第 746條所揭之情形，亦不得主
    張同法第 745條關於檢索抗辯之權利，有最高法院45年度臺
    上字第1426號判例，足資參照。被上訴人依連帶保證之法律
    關係，請求上訴人應分別與債務人、與債務人及原審共同被
    告林美鈴分別連帶給付2,812,483元、2,065,539元之本息、
    違約金，於法尚非無據，應予准許。
七、綜上所述，原法院依被上訴人之請求，為其勝訴判決，經核
    尚無違誤；上訴意旨，仍持陳詞任意指摘原法院之判決不當
    ，求予廢棄，為無理由，應予駁回。
八、據上論結，本件上訴為無理由，依民事訴訟法第463條、第3
    85條第1項、第449條第 1項、第78條之規定，判決如主文。
中    華    民    國    97    年     1    月    22    日
                    民事第五庭
                        審判長法  官  魏麗娟
                              法  官  梁宏哲
                              法  官  陳博享
正本係照原本作成。
如不服本判決，應於收受送達後20日內向本院提出上訴書狀，其
未表明上訴理由者，應於提出上訴後20日內向本院補提理由書狀
（均須按他造當事人之人數附繕本）上訴時應提出委任律師或具
有律師資格之人之委任狀；委任有律師資格者，另應附具律師資
格證書及釋明委任人與受任人有民事訴訟法第466條之1第1項但
書或第2項（詳附註）所定關係之釋明文書影本。
中    華    民    國    97    年    1     月    23    日
                              書記官  鄭靜如
附註：
民事訴訟法第466條之1（第1項、第2項）：
對於第二審判決上訴，上訴人應委任律師為訴訟代理人。但上訴
人或其他法定代理人具有律師資格者，不在此限。
上訴人之配偶、三親等內之血親、二親等內之姻親，或上訴人為
法人、中央或地方機關時，其所屬專任人員具有律師資格並經法
院認為適當者，亦得為第三審訴訟代理人。


司法院資訊處製作；財團法人民間司法改革基金會備份。
